【裁判字號】    96,訴,2463
【裁判日期】    970318
【裁判案由】    偽造文書等
【裁判全文】
臺灣板橋地方法院刑事判決              96年度訴字第2463號
公  訴  人  臺灣板橋地方法院檢察署檢察官
被      告  丙○○
                      3號
上列被告因偽造文書等案件，經檢察官提起公訴（96年度偵緝字
第952號），本院判決如下：
    主  文
丙○○行使偽造私文書，足以生損害於他人，處有期徒刑陸月，
如易科罰金，以銀元參佰元折算壹日；減為有期徒刑參月，如易
科罰金，以銀元參佰元折算壹日。
    事  實
一、丙○○基於行使偽造準私文書及意圖為自己不法所有之犯意
    ，於民國九十四年九月二十日凌晨零時二十七分許，在其位
    於臺北縣板橋市○○街十巷四十八弄五十六之三號住處，利
    用網際網路設備連結至鈊象電子股份有限公司（下稱鈊象公
    司）網站所屬之線上遊戲購點儲值網頁，假冒「李鴻興」名
    義，在鈊象公司提供之信用卡線上刷卡購點儲值功能網頁上
    ，輸入李鴻興所有之臺灣銀行0000000000000
    000號信用卡卡號、有效日期及李鴻興之姓名、身分證統
    一編號等資料，偽造表示其係信用卡真正持卡人，同意對於
    所消費之金額遵守發卡銀行申請書約定條款負繳清責任，並
    儲值新臺幣（下同）六百元遊戲點數，至丙○○申請、使用
    之「ＧＡＭＥ淘」網路遊戲「Ｋ９０９９９９」帳號內等不
    實內容電磁紀錄，隨即透過網路傳輸而行使之，致鈊象公司
    陷於錯誤，誤認上開刷卡紀錄係李鴻興本人之消費，因此同
    意支付該筆購買消費金額，丙○○即以此等方式詐得鈊象公
    司提供相當於六百元儲值點數之財產上不法利益，足生損害
    於李鴻興、鈊象公司及臺灣銀行與財團法人聯合信用卡處理
    中心對於信用卡消費管理之正確性。嗣李鴻興收受臺灣銀行
    信用卡消費繳款通知及對帳單後，察覺有異而報警處理，始
    循線查悉上情。
二、案經李鴻興訴由臺南市警察局移送臺灣板橋地方法院檢察署
    檢察官偵查起訴。
    理  由
壹、證據能力方面：
一、按被告以外之人於審判外之言詞或書面陳述，除法律有規定
    者外，不得作為證據，刑事訴訟法第一百五十九條第一項固
    有明定。惟被告以外之人於審判外之陳述，雖不符同法第一
    百五十九條之一至之四規定，但經當事人於審判程序同意作
    為證據，法院審酌該言詞陳述或書面作成時之情況，認為適
    當者，亦得為證據，且當事人於法院調查證據時，知有第一
    百五十九條第一項不得為證據之情形，而未於言詞辯論終結
    前聲明異議者，視為有前項之同意，此亦據刑事訴訟法第一
    百五十九條之五規定甚明。
二、本判決所引用之被告丙○○以外之人於審判外之陳述，被告
    於本院準備程序中，已供陳：對證據能力沒有意見，同意引
    為審判期日調查之證據等語明確，迄本院言詞辯論終結前，
    復未對該等證據之證據能力聲明異議，本院審酌該等證據之
    取得，並無違法不當或證明力明顯過低之瑕疵，亦認以之作
    為證據，要屬適當，爰依刑事訴訟法第一五九條之五規定，
    認定該等證據資料均有證據能力。
貳、實體方面：
一、訊據被告坦承以其名義申請之「ＧＡＭＥ淘」網路遊戲「Ｋ
    ９０９９９９」帳號，曾於九十四年九月二十日自其位於臺
    北縣板橋市○○街十巷四十八弄五十六之三住處，利用網路
    連結至鈊象公司線上購點儲值網頁，以輸入李鴻興前述臺灣
    銀行信用卡相關資料進行線上刷卡之方式，獲得相當於六百
    元儲值點數之財產上利益等情不諱，惟矢口否認有何行使偽
    造私文書及詐欺得利犯行，辯稱：伊不曾冒用「李鴻興」名
    義盜刷信用卡儲值點數，上開「Ｋ９０９９９９」遊戲帳號
    係友人「陳盈志」借住伊家中時，用伊名義所申請、使用云
    云。經查：
  (一)前揭以被告名義申請之「Ｋ９０９９９９」號遊戲帳號，曾
    於九十四年九月二十日自被告位於臺北縣板橋市○○街十巷
    四十八弄五十六之三住處，利用網路連結至鈊象公司「ＧＡ
    ＭＥ淘」網路遊戲線上購點儲值網頁，以輸入李鴻興前述臺
    灣銀行信用卡相關資料進行線上刷卡之方式，獲得相當於六
    百元儲值點數之財產上利益，然李鴻興並未授權或同意他人
    以其信用卡刷卡消費乙節，業據被告自承不諱，核與證人即
    被害人李鴻興於警詢時指述之情節相符（見九十五年度偵字
    第六一九五號卷第八頁），並有鈊象公司會員暨所有權人資
    料證明、儲值紀錄、鈊管字第九五零三一二號函、線上刷卡
    交易明細、線上刷卡購點儲值網頁列印畫面、臺灣銀行消費
    者金融部融營字第零九四０００七九九二一號函暨檢送之持
    卡人帳單明細一份、臺灣索尼通訊網股份有限公司函及ＩＰ
    位址使用者資料各一份在卷可稽（見同上偵查卷第八頁至第
    十九頁、第三十六頁至第四十頁），堪予認定。
  (二)前揭「Ｋ９０９９９９」號遊戲帳號乃被告自行申請、使用
    乙節，業據被告於九十六年三月二十日檢察官訊問時自承不
    諱（見九十六年度偵緝字第九五二號偵查卷第二頁），核與
    證人即被告之父汪錦寬於本院審理時證述：被告確實有在家
    中玩線上遊戲之情節相符，足認九十四年九月二十日盜刷李
    鴻興臺灣銀行信用卡儲值點數之人，確係被告無訛。被告雖
    辯稱：「Ｋ９０９９９９」遊戲帳號係友人陳盈志借住伊家
    中時，用伊名義所申請、使用云云。然被告於偵查中，乃先
    供陳：「Ｋ９０９９９９」遊戲帳號是伊自己在玩，伊於九
    十四年十一月、十二月間曾將上開帳戶借給友人「陳盈志」
    使用，「陳盈志」曾於九十五年一、二月間到伊家同住約三
    星期，「陳盈志」自己也有遊戲帳號，但他點數用完就會借
    用伊的帳號云云，惟上開遊戲帳號詐得儲值點數之日期，乃
    九十四年九月二十日，對照被告上開所稱情節，斯時「陳盈
    志」既未借住被告家中，亦未向被告借用「Ｋ９０９９９９
    」遊戲帳號，自無可能係「陳盈志」盜刷點數，被告所辯上
    情，洵非事實，無從採信。嗣被告於本院準備程序中，又改
    口稱：「…Ｋ９０９９９９號從頭到尾都不是我申請的，是
    我朋友『陳盈志』申請的，…他用我的名義去申請後，才告
    訴我。我現在已經找不到他了。陳盈志在九十四年九月間有
    住在我家，他從同年八月開始就住在我家，好像住到十月。
    」云云，再於本院審理時，先供陳：「（陳盈志何時住你家
    ？）從九十五年九月開始，那時住了一個多月。」云云，復
    改稱：「（陳盈志到底何時住你家？）九十四年九月。」、
    「（為何一下說九十四年、一下說九十五年？）我不知道是
    幾年，因為我只記西元年。」、「（你父親有無見過陳盈志
    ？）有，但沒有與他交談過。」云云，對於「陳盈志」借住
    之日期，先後反覆矛盾，實難以遽信為真。再者，證人即被
    告之父汪錦寬於本院審理時到庭具結證稱：伊不知道被告曾
    帶朋友回家借住一個月，不認識「陳盈志」之人等情明確（
    見本院卷審理筆錄第六頁），證人即被告胞弟乙○○亦具結
    證稱：九十四年九月間伊並未見過被告帶朋友回家居住等語
    綦詳（見本院卷審判筆錄第九頁），非但與被告所稱：其父
    汪錦寬曾在家中見過「陳盈志」之情節不符，且與被告共同
    生活之家庭成員對於被告友人居住自己家中，期間長達一個
    月之久，竟毫無所悉，更明顯悖於事理常情；猶有甚者，苟
    「陳盈志」真借住被告家中，期間非短，並持有被告家中鑰
    匙，顯與被告交情非淺，然被告迄今均無法聯繫「陳盈志」
    到庭，益徵被告所辯：是陳盈志以伊之名義申請、使用上開
    「Ｋ９０９９９９」遊戲帳號云云，顯係臨訟杜撰杜撰之虛
    詞，洵無足採。
  (三)從而，本案事證明確，被告犯行堪予認定。
二、論罪科刑：
  (一)被告行為後，刑法第三十三條第五款及第五十五條關於罰金
    數額及牽連犯之規定，均於九十五年七月一日修正施行。依
    修正前之規定，被告所犯刑法第三百三十九條第二項詐欺得
    利罪之罰金刑，係「銀元一萬元即新臺幣三萬元以下，銀元
    一元即新臺幣三元以上」，嗣刑法施行法第一之一條增訂：
    「中華民國九十四年一月七日刑法修正施行後，刑法分則編
    所定罰金之貨幣單位為新臺幣；九十四年一月七日刑法修正
    時，刑法分則編未修正之條文定有罰金者，自九十四年一月
    七日刑法修正施行後，就其所定數額提高為三十倍，但七十
    二年六月二十六日至九十四年一月七日新增或修正之條文，
    就其所定數額提高為三倍」，此規定因屬罰金罰鍰提高標準
    條例第一條但書所稱之「法律已依一定比率規定罰金或罰鍰
    之數額或倍數」，自應優先適用；另修正後刑法第三十三條
    第五款亦已將罰金刑調整為新臺幣一千元以上，以百元計算
    ，故依修正後之標準換算，刑法第三百三十九條第二項詐欺
    取財罪之罰金刑已變更為「新臺幣三萬元以下，新臺幣一千
    元以上」，二者就罰金之最高數額固無不同，惟最低數額部
    分則以修正前之規定較有利於被告。又被告所犯行使偽造私
    文書罪與詐欺得利罪二罪間，有方法結果之牽連關係，依修
    正前刑法第五十五條規定，應從一重論以行使偽造私文書罪
    ，修正後刑法既已刪除牽連犯之規定，則可能數罪併罰，修
    正後之規定亦未較有利於被告。是以，依刑法第二條第一項
    前段規定，自應適用修正前之各該規定處斷。
  (二)所謂電磁紀錄，指以電子、磁性或其他無法以人之知覺直接
    認識之方式所製成之紀錄，而供電腦處理之用者。又電磁紀
    錄乃藉機器或電腦之處理所顯示之聲音、影像或符號，足以
    為表示其用意之證明者，以文書論，刑法第十條第六項、第
    二百二十條第二項分別定有明文。本件被告利用網際網路設
    備連結鈊象公司網頁，冒用他人名義輸入他人之信用卡卡號
    、有效日期等資料後，經電腦製作刷卡消費紀錄，表徵真正
    持卡人以信用卡購買遊戲儲值點數之不實意思表示，則此由
    電腦處理之電磁紀錄，依刑法第二百二十條第二項規定，自
    應以文書論。核被告所為，係犯刑法第二百十六條、第二百
    十條之行使偽造私文書罪，及同法第三百三十九條第二項之
    詐欺得利罪。被告冒用李鴻興名義，在電腦網頁上輸入李鴻
    興身分證統一編號與信用卡卡號、有效日期等資料，製作內
    容不實之電磁紀錄，再透過網路傳輸而行使，偽造之低度行
    為為行使之高度行為所吸收，不另論罪。所犯上開二罪，有
    方法結果之牽連關係，應依修正前刑法第五十五條規定，從
    一重之行使偽造私文書罪處斷。
  (三)爰審酌被告冒用他人名義刷卡消費，有害金融機構對於信用
    卡管理之正確性，使他人之金融信譽有受負面影響之虞，危
    害金融交易秩序，又虛詞掩飾犯行，且其素行非端，有臺灣
    高等法院被告前案紀錄表一份在卷可考，暨其犯罪之動機、
    目的、手段等一切情狀，量處如主文所示之刑，並諭知易科
    罰金之折算標準（按被告行為後，刑法第四十一條第一項前
    段之規定，於九十五年七月一日將易科罰金之折算標準，從
    原先之「以銀元一百元以上三百元以下即新臺幣三百元以上
    九百元以下折算一日」，提高為「以新臺幣一千元、二千元
    或三千元折算一日」，比較上開規定適用之結果，以修正前
    刑法第四十一條第一項前段、罰金罰鍰提高標準條例第二條
    之規定有利於被告，依刑法第二條第一項但書規定，自應依
    上開規定諭知易科罰金之折算標準）。又被告犯罪時間在九
    十六年四月二十四日以前，且已於中華民國九十六年罪犯減
    刑條例施行前之九十六年三月二十日，即自動歸案接受偵查
    ，此有臺灣板橋地方法院檢察署點名單及歸案證明各一紙在
    卷足憑，是以被告所犯之罪合於上開條例所定之減刑要件，
    爰依該條例第二條第一項第三款、第九條之規定，減其刑期
    二分之一，並諭知易科罰金之折算標準。
據上論斷，應依刑事訴訟法第二百九十九條第一項前段，刑法第
二條第一項前段、第二百十六條、第二百十條、第二百二十條第
二項、第三百三十九條第二項、修正前第五十五條、修正前第四
十一條第一項前段，刑法施行法第一條之一第一項、第二項前段
，修正前罰金罰鍰提高標準條例第二條，中華民國九十六年罪犯
減刑條例第二條第一項第三款、第七條、第九條，判決如主文。
本案由檢察官甲○○提起公訴，經檢察官林珮菁到庭執行職務
中    華    民    國    97    年    3     月    18    日
        ???    刑事第九庭  審判長法  官  樊季康
              ???                法  官  張筱琪
                    ???          法  官  劉元斐
上列正本證明與原本無異。
如不服本判決，應於判決送達後十日內敘明上訴理由，向本院提
出上訴狀（應附繕本）。
                                    書記官  張懿端
中    華    民    國    97    年    3     月    18    日
附錄本案論罪科刑所引法條
刑法第二百十條
偽造、變造私文書，足以生損害於公眾或他人者，處五年以下有
期徒刑。
刑法第二百十六條
行使第二百十條至第二百十五條之文書者，依偽造、變造文書或
登載不實事項或使登載不實事項之規定處斷。
刑法第三百三十九條
意圖為自己或第三人不法之所有，以詐術使人將本人或第三人之
物交付者，處五年以下有期徒刑、拘役或科或併科一千元以下罰
金。
以前項方法得財產上不法之利益或使第三人得之者，亦同。
前二項之未遂犯罰之。


司法院資訊處製作；財團法人民間司法改革基金會備份。
